【裁判字號】    97,交聲,1696
【裁判日期】    980225
【裁判案由】    違反道路交通管理處罰條例聲明異議
【裁判全文】
臺灣士林地方法院交通事件裁定        97年度交聲字第1696號
原處分機關  臺北市交通事件裁決所
異  議  人  長紅交通企業有限公司
即受處分人
代  表  人  乙○○
上列受處分人因違反道路交通管理處罰條例案件，對於臺北市交
通事件裁決所97年12月5 日所為之處分（原處分：北市裁罰字第
裁22-C00000000號）聲明異議，本院裁定如下：
    主  文
原處分撤銷。
長紅交通企業有限公司不罰。
    理  由
一、原處分意旨略以：異議人即受處分人長紅交通企業有限公司
    所有之車牌號碼612-GW號營業貨運曳引車，於民國97年8 月
    15日15時50分許，行經臺北縣淡水鎮○里鄉○○路○ 段時，
    因「超載行駛」經臺北縣政府警察局執勤員警當場攔停製單
    舉發（舉發通知單號：北縣警交字第C00000000 號）。經原
    處分機關逕行審核上開違規舉發通知單違規事實欄位所載之
    違規事實為超載運砂土，經查詢車種，查知上開車輛所附掛
    之車號07-JR 號營業半拖車（下稱系爭車輛）非「砂石專用
    車」，而以傾卸式密封式營業半拖車裝載砂石土方，故函請
    臺北縣政府警察局蘆洲分局龍源派出所依道路交通管理處罰
    條例第29條之1 第1 項製單告發，裁處新臺幣（下同）4 萬
    元等語。
二、聲明異議意旨略以：本件系爭車輛於舉發當時所載運為工地
    連續施工所產生之較稀泥漿，其含水量超過70% ；載運較稀
    泥漿可使用砂石專用車或是一般傾卸式、框式半拖車（本車
    類型）均可載運，但若使用砂石專用車或一般傾卸式框式載
    運較稀泥漿就會有在運輸途中滲漏、散落污染道路、路面之
    疑慮，且密封式半拖車有密封上蓋，蓋子下裝載物品的缺口
    小故無法裝載乾式物品，傾卸時若不是稀式物品會因倒不出
    來而損害車體，嚴重時會因重心不穩而翻覆。另依現場司機
    丙○○表示：當時員警攔查時僅質疑有超載（此受處分人並
    無疑義），並無對載運物品做查核，惟本案係事後被臺北市
    交通事件裁決所函舉發單位再度製單舉發，其舉發程序顯有
    瑕疵，於法不合，原處分應予撤銷等語。
三、按認定犯罪事實所憑之證據，雖不以直接證據為限，間接證
    據亦包括在內。然而無論直接證據或間接證據，其得為訴訟
    上之證明者，須於通常一般之人均不致有所懷疑，而得確信
    其為真實之程度者，始得據為有罪之認定。倘其證明尚未達
    此一程度，而有合理之懷疑存在，而無從使事實審法院得有
    罪之確信時，即應由法院為諭知被告無罪之判決，有最高法
    院76年台上字第4986號判例意旨可資參照。又法院受理交通
    事件，準用刑事訴訟法之規定，道路交通管理處罰條例第89
    條前段定有明文，是以法院審理行為人違反道路交通管理處
    罰條例案件時，當有其適用。從而法院於審理行為人違反道
    路交通管理處罰條例案件，如就原處分機關所認定之行為人
    違規事實仍有合理之懷疑，而無法確信行為人確有該當於道
    路交通管理處罰條例各該處罰條文之構成要件事實時，此際
    即應依罪疑唯輕之原則，為受處分人有利之認定。次按裝載
    砂石、土方未依規定使用專用車輛或其專用車廂未合於規定
    或變更車廂者，處汽車所有人新臺幣4 萬元以上8 萬元以下
    罰鍰，並當場禁止通行，道路交通管理處罰條例第29條之1
    第1 項雖有明文，惟欲以此規定處罰汽車所有人，應以所裝
    載者為「砂石」，且未使用砂石專用車輛為要件，先予說明
    。
四、受處分人固不否認系爭車輛並非為砂石專用車輛，惟堅決否
    認有載運砂石之情事，辯稱該車輛係載運泥漿等語。經查：
  (一)證人即系爭車輛駕駛人丙○○證稱：舉發當天其所載運的係
    連續壁工地之泥漿，泥漿之內容物為水、泥土及細砂；當天
    遭員警攔停時，員警僅懷疑其超載，員警雖有問其裝載為何
    ，其回答是泥漿，惟員警並無實際查看，亦無表明不可用此
    車廂載泥土，簽收超載之舉發單時並沒有注意員警在該舉發
    單上寫的是「砂土」等語（見本院訊問筆錄第2 、3 頁），
    核與證人即舉發員警甲○○所證相符，證人甲○○並證稱：
    其因認為泥漿跟砂土並無二致，泥漿沉澱後就是砂土，因此
    開立裝載砂土超重舉發單，但實際上並未親自查看裝載為何
    物。而之所以會又舉發本案之未依規定車輛裝載砂土的舉發
    通知單係臺北市監理所行文請其補告發的，其並不曉得系爭
    車輛是否為裝載砂土專用車廂等語（見本院同上筆錄第4 、
    5 頁）。從而受處分人所載運係為何物，顯有疑義。
  (二)又原處分機關函請臺北縣政府警察局蘆洲分局龍源派出所補
    告發，乃是依憑北縣警交字第C00000000 號舉發通知單上舉
    發員警所載「裝載泥土超重」而認定受處分人有前開違規情
    事，惟如前所述，證人甲○○之所以為此記載係認泥漿與砂
    土並無二致，且其並未實際查看所裝載者為何物，此外，復
    查無其他證據足認受處分人確有原處分機關所指之違規事實
    ，揆諸前揭說明，受處分人所辯難謂無理由。
五、綜上所述，原處分機關所認定受處分人有前揭違反道路交通
    管理處罰條例之違規事實，尚與事實不符，原處分機關不察
    ，遽對受處分人為上開裁決，即難認為允當，應認受處分人
    之異議為有理由，自應由本院將原處分撤銷，改諭知受處分
    人不罰，以資適法。
據上論斷，應依道路交通案件處理辦法第20條前段，裁定如主文
。
中    華    民    國    98    年    2     月    25    日
                  交通法庭法  官  黎惠萍
以上正本證明與原本無異。
如不服本裁定應於送達後5日內向本院提出抗告狀。
                          書記官  夏珍珍
中    華    民    國    98    年    2     月    25    日


司法院資訊處製作；財團法人民間司法改革基金會備份。
